台灣高等法院台中分院刑事判決　　　　　　　　　　九十年度上易字第二三四一號
　　上　訴　人　臺灣台中地方法院檢察署檢察官
　　被　　　告　甲○○
　　　　　　　　丁○○
右上訴人因被告等妨害自由案件，不服臺灣台中地方法院九十年度易字第二０七九號
中華民國九十年九月二十日第一審判決（起訴案號：臺灣台中地方法院檢察署九十年
度偵字第八二九六號），提起上訴，本院判決如左：
      主  文
上訴駁回。
      事  實
一、甲○○於民國八十九年二月一日零時五分許，與丁○○一起從友人處吃完尾牙返
    家路經台中縣太平市○○路一一七號乙○○住處時，提議到乙○○家中泡茶，於
    獲得丁○○之贊成後，兩人即下車，由甲○○敲拍乙○○住處之鐵捲門，因未得
    回應，甲○○憤而獨自起意，以腳踹踢該鐵捲門，並持竹掃帚揮打乙○○裝設在
    門上面之監視器及日光燈（鐵捲門、監視器均未損壞，日光燈則落地破碎），而
    以此強暴方法，迫使乙○○開門，足生損害於乙○○，嗣因乙○○報警處理，其
    強制乙○○開門並入內泡茶之行為始未得逞。
二、案經被害人乙○○訴由台中縣警察局霧峰分局報請臺灣臺中地方法院檢察署檢察
    官偵查起訴。
      理  由
一、檢察官上訴意旨略以：I告訴人乙○○與被告甲○○間從無過節，被告二人竟無
    端損壞告訴人住處之電動門、監視器、日光燈等物品，並以言詞威脅告訴人致告
    訴人未能隨侍病危父親，對告訴人造成莫大傷害，犯後未賠償損害且未向告訴人
    表達後悔及歉意，原審就甲○○部分量刑過輕。II被告丁○○負責開車搭載被告
    甲○○前往告訴人住處，且有交談動作，交談後動作更加激烈，且被告二人一度
    離開現場，被告丁○○竟再度駕車搭載被告甲○○回到現場，繼續毀損、妨害自
    由行為，被告二人間顯有共同犯意聯絡及行為分擔，原審判處丁○○無罪認事用
    法顯有錯誤等語。
二、被告甲○○部分
  (一)訊據被告甲○○對於右揭以手敲拍及以腳踹踢告訴人乙○○住處之鐵捲門，並持
    竹掃帚揮打乙○○裝設在門上面之監視器及日光燈（鐵捲門、監視器均未損壞，
    日光燈則落地破碎）之事實自白不諱，核與告訴人指訴之情節大致相符，並有拍
    攝被告甲○○當時行為之錄影帶一捲、由錄影帶翻拍之照片三幀附於偵查卷可考
    。
  (二)上開錄影帶分別經原審及本院勘驗結果：丁○○開車停在告訴人家門口，丁○○
    在座位上比了一下，甲○○下車，敲門，抓下旁邊巡邏箱，在門前徘徊敲門數次
    ，用腳踹門，再徘徊，到旁邊持〈禁止停車招牌〉（以下簡稱招牌）過來放在門
    前，丁○○將車子往前開一點，下車，陳、何二人在門前繼續徘徊並抽煙，不久
    後，警察過來勸陳、何離去，警察勸解時間甚久，陳、何上車，由丁○○倒車一
    點距離後再往前開走，沒多久，甲○○再出現，並用手敲門，用腳踹門，在門前
    徘徊，有一次不知何故而在門旁跌倒，後來丁○○好像要拉甲○○，而甲○○用
    手將丁○○甩開，甲○○又去踢門，丁○○又把甲○○拉開，不久後，甲○○拿
    一竹掃帚出現，不知打向何物，（告訴人說是打監視器，當時畫面有稍微震動一
    下，但監視器沒壞繼續攝影），甲○○再持寶特瓶往門丟了幾次，後來丁○○走
    過來，甲○○走過去，兩人交談一下，甲○○往前拿招牌，好像要砸門，但是拿
    不起來，且將招牌掉落地上，甲○○又舉起原來的竹掃帚打門上日光燈，並且打
    破，碎片掉了一地，現場光線變暗，不久後，警察又到現場，將招牌拾起放到一
    旁，並將巡邏箱拾起放回原位等情，有勘驗筆錄可考。
  (三)綜合上開證據，被告甲○○部分事證明確，其犯行堪以認定。
  (四)被告甲○○為強迫告訴人開門，毀損告訴人上開物品，核其所為，係犯刑法第三
    百零四條第二項、第一項之強制未遂罪、第三百五十四條之毀損罪，所犯二罪間
    有方法結果之牽連犯關係，屬裁判上一罪，應從較重之強制未遂罪處斷，並依刑
    法第二十六條前段規定，減輕其刑。原審依刑事訴訟法第二百九十九條第一項前
    段，刑法第三百零四條第二項、第一項、第三百五十四條、第五十五條、第二十
    六條前段、第四十一條第一項前段，罰金罰鍰提高標準條例第一條前段、第二條
    等規定，並審酌被告甲○○犯罪動機、手段、所生危害及尚未與告訴人達成和解
    等一切情狀，量處有期徒刑五月，並諭知易科罰金之折算標準，其認事用法核無
    違誤，量刑亦屬允當，檢察官上訴意旨認量刑過輕云云，參酌告訴人於本院調查
    時所陳，對被告甲○○原判決部分並無意見等語，是此部分之上訴為無理由，應
    予駁回。
三、被告丁○○部分
    公訴及上訴意旨以被告丁○○開車搭載被告甲○○到告訴人住處為前揭行為，並
    於告訴人報警勸離後，再次搭載被告甲○○回到現場認被告丁○○與甲○○間有
    犯意聯絡及行為分擔均為共同正犯。訊據被告丁○○，固坦承駕車載被告甲○○
    到告訴人住處，惟堅決否認對被告甲○○之前揭行為有犯意聯絡及行為分擔，辯
    稱：伊與告訴人同為太平市市民代表，屬同事關係，被告甲○○是大里市市民代
    表，認識告訴人之夫莊余專，當天伊與被告甲○○吃完尾牙路過告訴人家時，才
    會想去找告訴人夫妻泡茶聊天，詎告訴人不但沒應門還報警，被告甲○○覺得告
    訴人夫妻不夠意思，且因喝酒火氣較大，才做出前揭行為，而伊當時，有跟甲○○說你酒醉了，我們回家、回家等語。經查：
  (一)依前開勘驗筆錄所示，當時動手拍踢鐵門及毀損日光燈者，僅被告甲○○一人，
    被告丁○○係站在旁邊觀看及等候，期間並有伸手欲將被告甲○○拉開而遭甲○○甩開之動作，是被告丁○○對被告甲○○之前揭行為，是否有事前合謀及行為
    分擔即有合理可疑。
  (二)現場處理警員證人戊○○於本院調查時到庭證稱：伊係接獲通報前往告訴人住處
    前處理，伊勸被告二人離開現場，被告二人均有喝酒，其中一人表示要向朋友拜
    年，但朋友不開門，他就敲門，另外一人似乎是在勸導該人離開現場，因為時間
    已久，伊記不清楚何人要拜年，何人勸離。第二次據報再前往現場時，未看見毀
    損情形，詳細情形已記不清楚等語。依此證詞內容參酌前開錄影帶內容觀之，被
    告丁○○當時確有勸告甲○○離開現場應可認定。
  (三)本件被告丁○○身為民意代表且為告訴人之同事，酒後於深夜時分駕車搭載被告
    甲○○前往告訴人住處，致發生上開騷擾行為，明顯對告訴人之居家安全及財產
    法益造成不利影響，就道德角度言，當然有非難之處，惟就刑事責任言，為訴訟
    上證明之資料，須通常一般之人均不致於有所懷疑，而得確信其為真實之程度者
    ，始得據為有罪之認定。倘其證明尚未達於此一程度，而有合理性懷疑存在時，
    即不得遽認被告犯罪。又，刑事訴訟之被告依法並無自證無罪之義務，若控罪所
    憑之積極證據，在生活經驗上尚不足以排除其他有利被告之合理推斷，致不足以
    證明犯罪事實時，仍不能因被告否認犯罪之辯解不成立，資為無視積極證據不足
    之理由，通觀最高法院七十六年度台上字第四九八六號、三十年上字第四八二號
    、三十年上字第一八三一號等判例所持一貫見解，不難明瞭。本件公訴人所憑之
    證據，無論直接或間接證據，就被告丁○○是否與甲○○就上開犯行有共同正犯
    之關係，均尚未達於一般之人均可得確信，而無合理之懷疑存在之程度，本院亦
    查無其他確切証據，足以証明被告確應負本件罪責，被告丁○○之犯行尚屬不能
    証明，原審以不能證明被告丁○○犯罪，而依刑事訴訟法第三百零一條第一項規
    定，諭知無罪之判決，經核認事用法，並無不合，檢察官上訴意旨認應就被告丁○○予以論罪科刑，而指摘原判決不當，經查為無理由，應予駁回。
四、被告甲○○經合法傳喚，無正當理由而不到庭，爰不待其陳述，逕行判決。
五、據上論斷，應依刑事訴訟法第三百六十八條、第三百七十一條，判決如主文。
本案經檢察官丙○○到庭執行職務。
中      華      民      國　    九十一     年     一      月     九 　　日
                                臺灣高等法院臺中分院刑事第四庭
                                      審判長法  官　洪　耀　宗
                                            法　官  江　德　千
                                      法　官　劉　登　俊
右正本證明與原本無異。
不得上訴。
                                            書記官  鄧  智  惠
中      華      民      國　    九十一     年     一      月     十 　　日
                                                                        Ｉ
